【裁判字號】    99,訴緝,21
【裁判日期】    991022
【裁判案由】    違反槍砲彈藥刀械管制條例等
【裁判全文】
臺灣新竹地方法院刑事判決              99年度訴緝字第21號
公  訴  人  臺灣新竹地方法院檢察署檢察官
被      告  丙○○
指定辯護人  本院公設辯護人乙○○
上列被告因違反槍砲彈藥刀械管制條例等案件，經檢察官提起公
訴（89年度偵字第1857號），本院判決如下：
    主    文
丙○○變造特種文書，足以生損害於公眾及他人，處有期徒刑參
月。變造之甲○○普通小型車駕駛執照上「丙○○」之照片壹張
，沒收之；又未經許可，持有彈藥之主要組成零件，處有期徒刑
捌月，併科罰金新臺幣萬元，罰金如易服勞役，以新臺幣壹仟
元折算壹日。扣案之改造子彈顆、雙基片狀發射火藥壹盒（驗
餘淨重零點肆柒公克），均沒收之；又未經許可，製造可發射子
彈具有殺傷力之改造手槍，處有期徒刑伍年貳月，併科罰金新臺
幣壹拾萬元，罰金如易服勞役，以新臺幣壹仟元折算壹日。扣案
之改造手槍貳支（槍枝管制編號分別為：0000000000
號、0000000000號）、電鑽壹支、電動鑽頭壹組、電
動鑽頭壹盒、電動鑽頭支，均沒收之。應執行有期徒刑伍年陸
月，併科罰金新臺幣壹拾貳萬元，罰金如易服勞役，以新臺幣壹
仟元折算壹日。變造之甲○○普通小型車駕駛執照上「丙○○」
之照片壹張、扣案之改造子彈顆、雙基片狀發射火藥壹盒（驗
餘淨重零點肆柒公克）、改造手槍貳支（槍枝管制編號分別為：
0000000000號、0000000000號）、電鑽壹
支、電動鑽頭壹組、電動鑽頭壹盒、電動鑽頭支，均沒收之。
    事    實
一、丙○○於民國89年1、2月間某日，在其女友謝娥位於臺南
    市○○路76巷1之2號之住處附近，見甲○○所有普通小型車
    駕駛執照乙張遺落路旁，竟意圖為自己不法之所有，予以侵
    占入己，復因好奇，乃基於變造特種文書之犯意，隨即返回
    謝娥前址住處，將上開駕駛執照泡水使持照人照片部位之
    膠膜略微分離，再撥開膠膜、撕下抽出甲○○之照片後置入
    自己照片，繼而以熨斗熨燙使之貼合，以此方式變造具特種
    文書性質之甲○○普通小型車駕駛執照，足以生損害於甲○
    ○及公路監理機關對於駕駛人身分管理之正確性，並於變造
    完成後隨身攜帶伺機使用。
二、丙○○明知可發射子彈具有殺傷力之槍枝、具有殺傷力之子
    彈及彈藥主要組成零件，均係槍砲彈藥刀械管制條例所公告
    列管之物品，非經中央主管機關許可，不得製造、持有，竟
    分別為下列犯行：
(一)、丙○○先於89年2、3月間某日，至新竹市○○路○段976號幻
    象二千商行，以每支新臺幣6千5百元之代價，購得不具殺傷
    力之仿SMITH＆WESSON 廠轉輪手槍製造之金屬玩具手槍、仿
    WALTHER 廠半自動手槍製造之金屬玩具手槍各乙支，並獲贈
    玩具子彈15顆，一星期後，又於不詳地點，以不詳代價，向
    真實姓名年籍不詳綽號「小西」之成年男子購得不具殺傷力
    之仿COLT廠半自動手槍製造之金屬玩具手槍乙支，同時獲贈
    具有殺傷力之由玩具子彈改造而成具直徑約6mm 金屬彈頭之
    子彈5顆（其中2顆業經試射用罄），及雙基片狀發射火藥乙
    盒（驗餘淨重0.47公克），而未經許可，持有上開具有殺傷
    力之子彈及彈藥主要組成零件。
(二)、越數日，丙○○復另行起意，基於製造可發射子彈具有殺傷
    力之改造手槍之犯意，在新竹市○○街53巷18號真善美汽車
    旅館107號房內，以其所有之電鑽車通上開仿SMITH＆WESSON
    廠轉輪手槍製造之金屬玩具手槍、仿COLT廠半自動手槍製造
    之金屬玩具手槍之槍管或轉輪內阻鐵，而未經許可製造可發
    射子彈具有殺傷力之改造手槍2 支（槍枝管制編號分別為：
    0000000000號、0000000000號），至於前揭仿WALTHER 廠半
    自動手槍製造之金屬玩具手槍之槍管內阻鐵雖遭丙○○車通
    （槍枝管制編號為：0000000000號），惟於組裝時因操作不
    當，致槍管與槍身斷裂分離，而不具殺傷力。
三、嗣警於89年3 月27日晚上11時20分許，在上址真善美汽車旅
    館107 號房臨檢查獲丙○○，並在丙○○手提包及屋內天花
    板上扣得變造之甲○○普通小型車駕駛執照乙張、具有殺傷
    力之改造手槍2支（槍枝管制編號分別為：0000000000號、0
    000000000 號）、不具殺傷力之改造手槍乙支（槍枝管制編
    號為：0000000000號）、改造子彈5顆（其中2顆業經試射用
    罄）、雙基片狀發射火藥乙盒（驗餘淨重0.47公克）、電鑽
    乙支、電動鑽頭乙組、電動鑽頭乙盒、電動鑽頭3 支、瞬間
    膠乙瓶、鉗子4支、銼刀2支、火焰筆乙支、瓦斯瓶乙瓶、螺
    絲起子4 支、夾子乙支、榔頭乙支、潤滑油乙瓶、玩具子彈
    15顆、玩具模型槍分解圖4本、鋼管3支等物，始循線查悉上
    情。
四、案經新竹市警察局第三分局報告臺灣新竹地方法院檢察署檢
    察官偵查起訴。
    理    由
壹、程序部分：
    按被告以外之人（包括證人、鑑定人、告訴人、被害人及共
    同被告等）於審判外之陳述雖不符刑事訴訟法第159條之1至
    之4等4條之規定，而經當事人於審判程序同意作為證據，法
    院審酌該言詞陳述或書面陳述作成時之情況，認為適當者，
    亦得為證據；當事人、代理人或辯護人於法院調查證據時，
    知有刑事訴訟法第159條第1項不得為證據之情形，而未於言
    詞辯論終結前聲明異議者，視為有前項之同意，同法第 159
    條之5 定有明文。立法意旨在於傳聞證據未經當事人之反對
    詰問予以核實，原則上先予排除。惟若當事人已放棄反對詰
    問權，於審判程序中表明同意該等傳聞證據可作為證據；或
    於言詞辯論終結前未聲明異議，基於尊重當事人對傳聞證據
    之處分權，及證據資料愈豐富，愈有助於真實發見之理念，
    且強化言詞辯論主義，使訴訟程序得以順暢進行，上開傳聞
    證據亦均具有證據能力。查本件下列所引用之被告以外之人
    於審判外之供述或非供述證據，因公訴人、被告暨其辯護人
    均未於本院準備程序、審判程序中表示意見，且迄至言詞辯
    論終結前未再聲明異議，而本院審酌上開供述或非供述等證
    據資料製作時之情況，無不當取供及證明力明顯過低之瑕疵
    ，認以之作為證據應屬適當，故揆諸前開規定，認前揭證據
    資料均應有證據能力，合先敘明。
貳、實體部分：
一、認定犯罪事實所憑之證據及理由：
(一)、上揭犯罪事實，業據被告丙○○於本院準備程序及審理時坦
    承不諱，核與證人即幻象二千商行負責人之妻詹淑芬、承辦
    警員陳道明於警詢、偵訊時之證述（見偵查卷第111 頁、第
    116至117頁、第121至122頁）大致相符，此外，並有新竹市
    警察局第三分局檢查紀錄乙份（見偵查卷第3至4頁）、採證
    照片4張（見偵查卷第25頁）附卷為憑，且查：
１、事實欄一所示犯行部分：
    復有中華民國交通部製發汽車駕駛執照影本2 紙（見偵查卷
    第24頁）、交通部公路局嘉義區監理所臺南監理站89年5月1
    日（八九）嘉監南字第8905487 號函暨檢附之汽（機）車駕
    駛人審驗暨各項異動登記書乙紙（見偵查卷第89至90頁）、
    被害人甲○○之母顧金鳳書寫之信函暨檢附之甲○○身分證
    、全民健康保險證明卡、殘障手冊影本各乙件及行政院衛生
    署臺南醫院診斷證明書乙紙（見偵查卷第100至103頁）在卷
    ，及變造之甲○○普通小型車駕駛執照乙張扣案（保管字號
    ：89年度保管字第696 號，扣押物品清單見偵查卷第65頁）
    可資佐證。
２、事實欄二(一)所示犯行部分：
(1)、復有改造子彈5 顆（保管字號：89年度黃保管字第40號，扣
    押物品清單見偵查卷第109 頁）、火藥乙盒（扣押物品清單
    見偵查卷第21頁）扣案可考。
(2)、又扣案之改造子彈、火藥於偵查中經送請內政部警政署刑事
    警察局分別以試射法、呈色試驗法、薄層層析法、掃瞄式電
    子顯微鏡 /X-射線能譜分析法鑑驗，其鑑驗結果為：送鑑
    子彈5顆，認均係由玩具子彈改造而成（具直徑約6mm之金屬
    彈頭），經採樣2 顆試射，均可擊發，認均具殺傷力；送
    鑑黑色火藥實際毛重2.52公克，淨重1.57公克，取1.10公克
    化驗，餘0.47公克，檢出硝化纖維（Nitrocellulose）、硝
    化甘油（Nitroglycerine）等成分，認係雙基片狀發射火藥
    等情，此有內政部警政署刑事警察局89年4月10日刑鑑字第4
    3166號、89年4月19日刑鑑字第43164號鑑驗通知書各乙紙附
    卷可稽（見偵查卷第72頁、第74頁），足見上開改造子彈確
    實具有殺傷力無訛，另雙基片狀發射火藥係屬內政部86年11
    月24日台（86）內警字第8670683 號公告之彈藥主要組成零
    件，亦有內政部99年9 月30日內授警字第0990871942號函乙
    紙在卷可證（見本院訴緝字第21號卷第58-1頁）。
３、事實欄二(二)所示犯行部分：
(1)、復有改造手槍3 支（保管字號：89年度黃保管字第40號，扣
    押物品清單見偵查卷第108 頁）、電鑽乙支、電動鑽頭乙組
    、電動鑽頭乙盒、電動鑽頭3 支（保管字號：89年度保管字
    第697號，扣押物品清單見偵查卷第66至67頁）扣案可憑。
(2)、又扣案之改造手槍3 支於偵查中經送請內政部警政署刑事警
    察局以性能檢驗法、試射法鑑驗結果，證實：送鑑手槍乙
    支（槍枝管制編號：0000000000號），認係由仿COLT廠半自
    動手槍製造之金屬玩具手槍車通槍管內阻鐵改造而成之改造
    手槍，機械性能良好，可擊發適用子彈，認具殺傷力；送
    鑑手槍乙支（槍枝管制編號：0000000000號），認係由仿SM
    ITH＆WESSON 廠轉輪手槍製造之金屬玩具手槍車通槍管及轉
    輪內阻鐵改造而成之改造手槍，機械性能良好，可擊發適用
    子彈，認具殺傷力；送鑑手槍乙支（槍枝管制編號：0000
    000000 號），認係由仿WALTHER廠半自動手槍製造之金屬玩
    具手槍車通槍管內阻鐵改造而成之改造手槍，惟槍管與槍身
    分離，依現狀，認不具殺傷力等情，有前開內政部警政署刑
    事警察局89年4月10日刑鑑字第43166號鑑驗通知書乙紙在卷
    足查（見偵查卷第72頁），另上揭所示由仿SMITH＆WESSO
    N 廠轉輪手槍製造之金屬玩具手槍改造而成之改造手槍（槍
    枝管制編號：0000000000號）再經本院函請內政部警政署刑
    事警察局檢視鑑定，亦確認該槍枝撞（擊）針結構完整且槍
    枝擊發功能正常，可供擊發適用子彈使用，認具殺傷力等情
    ，有內政部警政署刑事警察局99年9月16日刑鑑字第0990128
    085 號函乙紙附卷足稽（見本院訴緝字第21號卷第47至48頁
    ），顯見前開改造手槍2支（槍枝管制編號分別為：0000000
    000 號、0000000000號）確均屬具有殺傷力之槍枝違禁物甚
    明。
(二)、綜上所述，被告上開自白內容應與事實相符，可以採信，本
    案事證已臻明確，被告犯行均堪認定，自應依法予以論罪科
    刑。
二、新舊法之比較適用：
(一)、按被告行為後，94年2月2日修正公布之刑法已於95年7月1日
    施行，新法第2條第1項「行為後法律有變更者，適用行為時
    之法律。但行為後之法律有利於行為人者，適用最有利於行
    為人之法律」之規定，係規範行為後法律變更所生新舊法律
    比較適用之準據法，於新法施行後，自應適用新法第2條第1
    項之規定，為「從舊從輕」之原則為比較。而新法第2條第2
    項，則為同條第1 項之特別規定，於新法施行後，關於非拘
    束人身自由之保安處分，應依新法第2條第2項之規定，適用
    裁判時之法律。又新法第35條，乃刑之重輕之法定次序與標
    準，應適用裁判時之新法第35條之規定。新法第2條第1項係
    採「從舊從輕」原則，適用最有利於行為人之法律。且依新
    法第2條第1項比較時，應就罪刑有關之共犯、未遂犯、連續
    犯、牽連犯、結合犯以及累犯加重、自首減輕暨其他法定加
    減原因（如身分加減）與加減例等一切情形，綜其全部之結
    果而為比較後，予以整體適用，不能割裂而分別適用有利益
    之條文。又關於易科罰金之折算標準、易服勞役之折算標準
    及期限、罰金與死刑是否併予執行、多數有期徒刑定應執行
    之刑時之最高刑期之限制等之修正，事涉行為人易刑折算標
    準金額之多寡與期限之長短及定執行刑時能否就罰金刑併予
    執行或有期徒刑定應執行之刑時最高度之限制，亦均屬依新
    法第2條第1項所應比較適用法律之範圍。另拘束人身自由之
    保安處分，並非屬新法第2條第2項規定應適用裁判時法之範
    圍，除有特別規定者外，亦屬應依新法第2條第1項比較適用
    之法律（最高法院95年5月23日刑事庭第8次會議決議及最高
    法院24年上字第4634號、24年上字第5292號、27年上字第26
    15號判例意旨可資參照）。
(二)、次按，法律有變更而須為新、舊法之比較以定其適用之目的
    ，係為保障行為人之既有法律地位不致因法律之修正而受到
    更不利益之結果並兼顧行為人之利益，非必斤斤計較於法律
    體系適用之完整性，況且基於法規之性質，如程序性之法律
    或事涉執行之緩刑規定，依法理係均應適用新法為宜，或因
    法律另有規定，如新法第2條第2項規定「非拘束人身自由之
    保安處分適用裁判時之法律」，新法施行法第3 條之1第3項
    規定「於94年1月7日刑法修正施行前犯併合處罰數罪中之一
    罪，且該數罪均符合第41條第1 項得易科罰金之規定者，適
    用90年1月4日修正之刑法第41條第2 項規定」，即有此情形
    係一律適用行為時法之舊法，可知遇有法律修正而須選擇適
    用新法或舊法時，須依法規之性質或視法律是否另有規定，
    而可依個別之特性而割裂分別適用新法或舊法，至所謂數項
    經修正之法律須整體比較適用以維持法律體系之完整性，應
    指各該法律在適用上具有「依附及相互關聯」之情形，準此
    ，就罪、刑有關之規定諸如共犯、未遂犯、連續犯、牽連犯
    、結合犯以及累犯加重、自首減輕暨其他法定加減原因（如
    身分加減）與加減例等一切情形，應綜其全部之結果而為比
    較後整體適用，不能割裂而分別適用有利益之條文，即個別
    宣告刑雖屬單一之結論，然實係經綜合考量整體適用各相關
    罪、刑規定之所得，因此，宣告刑所據以決定之各相關罪、
    刑規定，顯具適用上之「依附及相互關聯」之特性，自須同
    其新、舊法整體適用。惟「易刑」或「定執行刑」係規範宣
    告刑得或應如何執行之法律，性質屬於刑之宣告後應否適用
    問題之規定，是在未為刑之宣告前亦無可能確定應否適用而
    預先選定須適用新或舊法，故其與罪、刑之規定顯不具適用
    上之「依附及相互關聯」之特性，自無須與罪、刑之規定同
    其新、舊法之整體適用，當得依其本身之性質而各別為新、
    舊、利、弊之比較後個別定其法律之適用。
(三)、經查：
１、準據法：依修正施行後之刑法第2條第1項規定，行為後法律
    有變更者，適用行為時之法律。但行為後之法律有利於行為
    人者，適用最有利於行為人之法律。乃將原準據之從新從輕
    原則修正為從舊從輕原則，自無新舊法比較之問題，應逕適
    用修正施行後之刑法第2條第1項規定。
２、與罪、刑有關且須依新法第2條第1項規定為利、弊之比較以
    定如何適用之法律變更方面：
(1)、關於製造可發射子彈具有殺傷力之改造手槍部分：本件被告
    為警查獲時係89年3月27日，而槍砲彈藥刀械管制條例第8條
    、第11條，於94年1 月26日經修正公布，同年月28日施行，
    原第11條條文刪除，該條文原規範之其他可發射子彈具有殺
    傷力之各式槍砲，移至同條例第8 條，修正前之該條例第11
    條第1 項規定：「未經許可，製造、販賣或運輸第4條第1項
    第1 款所稱其他可發射金屬或子彈具有殺傷力之各式槍砲者
    ，處5年以上有期徒刑，併科新臺幣1千萬元以下罰金」；修
    正後同條例第8條第1項則規定：「未經許可，製造、販賣或
    運輸鋼筆槍、瓦斯槍、麻醉槍、獵槍、空氣槍或第4條第1項
    第1 款所定其他可發射金屬或子彈具有殺傷力之各式槍砲者
    ，處無期徒刑或5年以上有期徒刑，併科新臺幣1千萬元以下
    罰金」，比較新舊法之結果，舊法之規定較有利於被告，就
    被告於事實欄二(二)所犯製造可發射子彈具有殺傷力之改造手
    槍部分即應依舊法處斷。至於事實欄二(一)所犯之未經許可持
    有子彈罪、未經許可持有彈藥主要組成零件罪部分，因均未
    修正，即不生新舊法比較適用之問題，應各逕依現行槍砲彈
    藥刀械管制條例第12條第4項、第13條第4項之規定處段。
(2)、關於罰金刑最低刑度部分：被告於事實欄一所犯刑法第 337
    條侵占遺失物罪法定刑銀元5百元以下罰金、同法第212條變
    造特種文書罪法定刑銀元3 百元以下罰金，於事實欄二(一)所
    犯槍砲彈藥刀械管制條例同條例第12條第4項、第13條第4項
    等罪法定刑併科新臺幣300 萬元以下罰金，於事實欄二(二)所
    犯修正前槍砲彈藥刀械管制條例第11條第1 項之罪法定刑併
    科新臺幣1 千萬元以下罰金部分，其中最低罰金刑部分，修
    正前刑法第33條第5款規定：「罰金：1元（銀元）以上」，
    而依罰金罰鍰提高標準條例規定，就72年6 月26日前修正之
    刑法部分條文罰金數額提高10倍，其後修正者則不提高倍數
    。而刑法第33條第5款自72年6月26日迄94年2月2日修正公布
    （95年7月1日施行），期間並未修正，再依現行法規所定貨
    幣單位折算新臺幣條例規定，以銀元1元折算新臺幣3元，則
    修正前最低罰金數額即為新臺幣30元。修正後刑法第33條第
    5款規定：「罰金：新臺幣1千元以上，以百元計算之」，修
    正後最低罰金刑即為1 千元，自應以修正前之規定有利於被
    告。
(3)、關於罰金刑貨幣單位部分：被告行為時，刑法第337 條侵占
    遺失物罪、同法第212 條變造特種文書罪有關罰金刑之部分
    ，其貨幣單位係銀元，依罰金罰鍰提高標準條例（已廢止）
    第1 條前段規定，刑法第339條第1項前段罰金刑適用廢止前
    罰金罰鍰提高標準條例之結果應提高10倍；被告行為後，刑
    法施行法增訂第1條之1，於95年6 月14日經總統公布，並自
    同年7月1日起施行；該條規定：「中華民國94年1月7日刑法
    修正施行後，刑法分則編所定罰金之貨幣單位為新臺幣。94
    年1月7日刑法修正時，刑法分則編未修正之條文定有罰金者
    ，自94年1月7日刑法修正施行後，就其所定數額提高為30倍
    。但72年6 月26日至94年1月7日新增或修正之條文，就其所
    定數額提高為3 倍」，亦即自95年7月1日起，刑法分則編所
    定罰金之貨幣單位，由原來之銀元改為新臺幣；且72年6月2
    6日至94年1月7日新增之條文，就罰金之數額提高3倍，而刑
    法第337條侵占遺失物罪、同法第212條變造特種文書罪定有
    罰金刑之處罰，該等條文自72年6 月26日起未曾修正，依增
    訂刑法施行法第1條之1規定，其罰金以新臺幣為單位，數額
    應提高30倍，經換算結果，與修正前之罰金係以銀元為單位
    （新臺幣與銀元之換算比例為1：3）且依廢止前罰金罰鍰提
    高標準條例第1 條前段規定，提高10倍之計算結果，對被告
    而言，並無不利之情形。
(4)、關於牽連犯部分：修正後之刑法刪除第55條關於牽連犯之規
    定，本件被告於事實欄一所犯侵占遺失物罪及變造特種文書
    罪具有牽連犯之關係，依修正前即行為時之規定，應從一重
    處斷，依修正後之刑法既已刪除牽連犯之規定，則所犯上述
    各罪應依數罪併罰之規定分論併罰，比較新舊法之規定，自
    應以被告行為時之舊刑法，較有利於被告。
(5)、綜上各條文修正前後之比較，有關製造可發射子彈具有殺傷
    力之改造手槍、罰金最低刑度、牽連犯部分，適用修正前之
    槍砲彈藥刀械管制條例第11條第1項、舊刑法第33條第5款及
    同法第55條後段之規定，對被告丙○○較為有利；有關罰金
    刑貨幣單位部分，適用增訂刑法施行法第1條之1之規定，並
    未對被告丙○○更為有利，揆諸前揭刑法第2條第1項前段規
    定，即應整體適用修正前之槍砲彈藥刀械管制條例第11條第
    1項及修正前之舊刑法相關規定。
３、與罪、刑無關但須依新法第2條第1項規定為利、弊之比較以
    定如何適用之法律變更方面：
(1)、關於定應執行之刑部分：被告行為後，刑法第51條業已修正
    ，修正前刑法第51條第5 款規定：「數罪併罰，分別宣告其
    罪之刑，依左列各款定其應執行者：宣告多數有期徒刑者，
    於各刑中之最長期以上，各刑合併之刑期以下，定其刑期。
    但不得逾20年」，修正後刑法第51條第5 款則規定：「宣告
    多數有期徒刑者，於各刑中之最長期以上，各刑合併之刑期
    以下，定其刑期。但不得逾30年」，經比較修正前後關於定
    應執行刑部分，修正後刑法並非較有利於被告，自應適用被
    告行為時法即依修正前刑法第51條第5 款之規定，定其應執
    行之刑。
(2)、關於易服勞役之折算標準部分：修正前刑法第42條第2 項、
    第3 項規定：「易服勞役，以（銀元）1元以上、3元以下折
    算1 日。但勞役期限不得逾6個月。罰金總額折算逾6個月之
    日數者，以罰金總額與6 個月之日數比例折算」，修正後刑
    法第42條第3項、第5項則規定：「易服勞役以新臺幣1 千元
    、2千元或3千元折算1日。但勞役期限不得逾1年。罰金總額
    折算逾1年之日數者，以罰金總額與1年之日數比例折算。依
    前項所定之期限，亦同」，是關於罰金易服勞役之折算標準
    ，若科處之罰金為新臺幣16萬2 千元以內時，修正前之規定
    係每日以新臺幣9百元（依廢止前罰金罰鍰提高標準條例第2
    條之規定，就其原定數額提高為100倍）折算1日折算，修正
    後之規定係每日以新臺幣1 千元折算，修正後之規定較有利
    ；若科處之罰金高於新臺幣16萬2 千元，而低於18萬元時，
    依修正前之規定，係以罰金總額與6 個月之日數比例折算，
    即易服勞役期限是6個月，依修正後規定，則為162日以上但
    低於180 日，是應以修正後規定較有利；惟若科處之罰金為
    新臺幣18萬元時，依修正前之規定，係以罰金總額與6 個月
    之日數比例折算，即易服勞役期限是6 個月，依修正後規定
    ，則為180日即6個月以上（並依修正後刑法第42條第3 項但
    書規定不得逾1 年），則本案既係科處應執行罰金新臺幣12
    萬元，顯然依修正後刑法第42條第3 項前段罰金易服勞役之
    折算標準，較有利於被告。
４、沒收方面：又從刑附屬於主刑，除法律有特別規定者外，依
    主刑所適用之法律，沒收為從刑種類之一，本案之主刑既適
    用修正前刑法之相關規定，則沒收自亦應均適用修正前刑法
    有關沒收之規定。
５、想像競合犯方面：被告丙○○行為後，刑法第55條關於想像
    競合犯之規定亦於同上時間修正及施行，比較修正施行前後
    規定要件並無何差異，僅修正施行後之規定限制從一重處斷
    之宣告刑不得科以較輕罪名所定最輕本刑以下之刑，惟修正
    後科刑之限制，僅為法理之明文化，核應非屬法律之變更，
    自毋須依新法第2條第1項規定為利、弊之比較，應逕以適用
    裁判時之刑法第55條論處，附此敘明（最高法院95年度第21
    次刑庭會議決議參照）。
三、論罪：
(一)、按中華民國交通部製發之汽車駕駛執照乃屬於品行能力相類
    證書之一種，被告丙○○就事實欄一所載侵占被害人甲○○
    遺落之普通小型車駕駛執照後，以換貼照片之方法變造該駕
    駛執照，自足以生損害於被害人甲○○及公路監理機關對於
    駕駛人身分管理之正確性，是核被告此部分所為，係犯刑法
    第337條侵占遺失物罪、同法第212條變造特種文書罪，被告
    所犯上開2 罪間，有方法與結果之牽連關係，為牽連犯，應
    依修正前刑法第55條後段之規定，從一重之變造特種文書罪
    處斷。
(二)、核被告於事實欄二(一)持有具殺傷力改造子彈部分，所為係犯
    槍砲彈藥刀械管制條例第12條第4 項未經許可，持有子彈罪
    ；至於持有雙基片狀發射火藥部分，所為則係犯同條例第13
    條第4 項未經許可，持有彈藥之主要組成零件罪。次按裁判
    上一罪案件，檢察官就犯罪事實一部起訴者，依刑事訴訟法
    第267 條規定，其效力及於全部，受訴法院基於審判不可分
    原則，對於未經起訴之其餘事實，應一併審判，此為犯罪事
    實之一部擴張；同理，檢察官所起訴之全部事實，經法院審
    理結果認為一部不能證明犯罪或行為不罰時，僅於判決理由
    內說明不另為無罪之諭知，毋庸於主文內為無罪之宣示，此
    為犯罪事實之一部縮減。至於刑事訴訟法第300 條所規定，
    有罪之判決，得就起訴之犯罪事實，變更檢察官所引應適用
    之法條者，係指法院在事實同一之範圍內，不變更起訴之犯
    罪事實；亦即在不擴張及減縮原訴之原則下，於不妨害基本
    社會事實同一之範圍內，始得自由認定事實、適用法律，三
    者不能混為一談。易言之，檢察官依裁判上一罪起訴之甲、
    乙犯罪事實，經法院審理結果，倘認為甲事實不能證明其犯
    罪，但係犯有裁判上一罪關係之乙、丙事實時。關於甲事實
    部分，為犯罪事實之減縮，僅於理由說明，不另為無罪之諭
    知；關於丙事實部分，則為犯罪事實之擴張，依審判不可分
    原則，應一併審判，不發生變更起訴法條問題（最高法院92
    年臺上字第1841號、95年臺上字第3802號判決意旨參照）。
    本件公訴人認被告於事實欄二(一)係涉犯槍砲彈藥刀械管制條
    例第12條第1 項未經許可，製造子彈罪，惟如後述，尚有未
    洽，經減縮犯罪事實，應係犯槍砲彈藥刀械管制條例第12條
    第4 項之未經許可，持有子彈罪，而此持有子彈部分，與製
    造子彈本係吸收關係，自屬起訴法條範疇內，不生變更法條
    問題。又起訴書已載有火藥之事實，是應認檢察官業已起訴
    此部分之事實，僅漏引槍砲彈藥刀械管制條例第13條第4 項
    ，況本院復依刑事訴訟法第95條規定，踐行告知程序（見本
    院訴緝字第21號卷第79頁），本院自應予以審理，併此說明
    。再被告係以一行為同時持有上開改造子彈及雙基片狀發射
    火藥，為想像競合犯，應從一重之持有彈藥之主要組成零件
    罪處斷。
(三)、核被告於事實欄二(二)所為，係犯修正前槍砲彈藥刀械管制條
    例第11條第1 項之未經許可，製造可發射子彈具有殺傷力之
    改造手槍罪。被告持有改造手槍之低度行為，應為製造改造
    手槍之高度行為所吸收，不另論罪。
(四)、被告所犯上開變造特種文書罪、持有彈藥之主要組成零件罪
    ，暨未經許可，製造可發射子彈具有殺傷力之改造手槍罪 3
    罪間，犯意個別，行為互殊，應予分論併罰。
四、科刑：
(一)、爰審酌被告拾得他人普通小型車駕駛執照後，不知送交警局
    處理，反任意侵占入己，顯不尊重他人財產權益，嗣更因好
    奇而以換貼自己照片方式加以變造，足生損害於被害人甲○
    ○及公路監理機關對於駕駛人身分管理之正確性，實值非難
    ，又未經許可、持有子彈及彈藥主要組成零件，暨製造可發
    射子彈具殺傷力之改造手槍，所為對社會有潛在危險性，威
    脅社會秩序及人民之生命、身體安全，影響社會治安，犯罪
    所生危害不容輕忽，參以其持有子彈、彈藥主要組成零件數
    量非鉅、製造改造手槍數量2 支，並未持上開變造特種文書
    暨違禁物品犯下其他不法犯行，犯罪後坦承犯行，態度尚可
    等一切情狀，分別量處如主文所示之刑，並就有期徒刑及罰
    金部分定其應執行刑，另併就所科罰金部分諭知易服勞役之
    折算標準，以資懲儆。
(二)、又本件被告犯罪時間雖在96年4 月24日以前，然被告於本院
    審理中經合法傳喚無正當理由未到庭、囑警拘提亦未果，經
    本院於90年3月19日發布通緝，此有本院90年3月19日九十年
    新院錦刑溫緝字第46號通緝稿乙紙在卷足稽（見本院訴字第
    318號卷第52至53頁），是被告係於96年7月16日即中華民國
    九十六年罪犯減刑條例施行前即經通緝，嗣於99年8 月23日
    始經緝獲到案，有臺南市警察局99年8月23日南市警刑字第0
    9919005870號通緝案件移送書乙份附卷可考（見本院他字第
    39號卷第1頁），準此，被告於遭通緝後，並未於96年12月3
    1 日以前自動歸案接受審判，依照中華民國九十六年罪犯減
    刑條例第5 條規定，被告本件犯行自不得依該條例減刑，併
    附指明。
(三)、扣案變造之甲○○普通小型車駕駛執照乙張，雖非被告丙○
    ○所有，惟其上之被告照片乙張，為被告所有，且係供其變
    造特種文書犯罪所用之物，業經被告陳明在卷，而上開駕駛
    執照固因臺灣新竹地方法院檢察署贓物庫保管不當致目前去
    向不明，有臺灣新竹地方法院檢察署贓物庫99年9 月14日簽
    呈影本乙紙附卷可查（見本院訴緝字第21號卷第36頁），惟
    並無證據證明業已滅失，爰仍就前開變造駕駛執照上被告「
    丙○○」之照片乙張，依修正前刑法第38條第1項第2款規定
    宣告沒收。再扣案改造子彈3顆（另2顆業經上述鑑定機關試
    射用罄，已不具子彈完整性，而無殺傷力，非屬違禁物，爰
    不為沒收之宣告）、雙基片狀發射火藥乙盒（驗餘淨重0.47
    公克）、可發射子彈具有殺傷力之改造手槍2 支（槍枝管制
    編號分別為：0000000000號、0000000000號），均為違禁物
    ，不問屬於犯人與否，均應依修正前刑法第38條第1項第1款
    之規定宣告沒收。另扣案電鑽乙支、電動鑽頭乙組、電動鑽
    頭乙盒、電動鑽頭3 支，均係被告所有用以犯本件製造可發
    射子彈具有殺傷力之改造手槍犯行所用之物，亦據被告自承
    無誤，爰均依修正前刑法第38條第1項第2款之規定，予以宣
    告沒收。至於扣案由仿WALTHER 廠半自動手槍製造之金屬玩
    具手槍改造而成之改造手槍乙支（槍枝管制編號為：000000
    0000號），因鑑驗結果認不具有殺傷力，業如上述，又本案
    其餘扣得之瞬間膠乙瓶、鉗子4支、銼刀2支、火焰筆乙支、
    瓦斯瓶乙瓶、螺絲起子4 支、夾子乙支、榔頭乙支、潤滑油
    乙瓶、玩具子彈15顆、玩具模型槍分解圖4本、鋼管3支等物
    ，因均與被告所犯本件犯行無關，又非違禁物，故均不予以
    宣告沒收，特此說明。
五、不另為無罪之諭知部分：
    公訴人雖認被告於事實欄二(一)部分係犯槍砲彈藥刀械管制條
    例第12條第1 項之製造子彈罪嫌，無非係以被告於警詢、偵
    查時之自白，佐以扣案之子彈為其論據，惟查：
(一)、按犯罪事實應依證據認定之，無證據不得認定犯罪事實，又
    不能證明被告犯罪者，應諭知無罪之判決，刑事訴訟法第一
    百五十四條第二項、第三百零一條第一項分別定有明文。所
    謂認定犯罪事實之證據，係指足以認定被告確有犯罪行為之
    積極證據而言，該項證據自須適合於被告犯罪事實之認定，
    始得採為斷罪資料，苟積極證據不足為不利於被告事實之認
    定時，即應為有利於被告之認定，更不必有何有利之證據，
    又刑事訴訟上證明之資料，無論其為直接證據或間接證據，
    均須達於通常一般之人均不致於有所懷疑，而得確信其為真
    實之程度，始得據為有罪之認定，若其關於被告是否犯罪之
    證明未能達此程度，而有合理性懷疑之存在，致使無從形成
    有罪之確信，根據「罪證有疑、利於被告」之證據法則，即
    不得遽為不利被告之認定（最高法院30年上字第816 號、76
    年度臺上字第4986號判例意旨參照）。又被告之自白，不得
    作為有罪判決之唯一證據，仍應調查其他必要之證據，以察
    其是否與事實相符，刑事訴訟法第156條第2項定有明文，立
    法目的在以補強證據之存在，藉以限制合法自白在證據上之
    價值，俾發現實質的真實，即使被告之自白出於任意性，然
    若別無其他補強證據足以擔保其自白與事實相符，該自白仍
    非刑事訴訟法上得據之為認定被告犯罪之唯一證據，當不得
    單憑此而為被告不利之認定（最高法院95年度臺上字第5809
    號判決意旨參照）。
(二)、經查，本件被告持有扣案具有殺傷力之改造子彈5 顆，並不
    必然參與該等改造子彈之製造，而被告固於89年3 月28日警
    詢中供稱：「（你持有槍械作何用途？為何改造手槍及子彈
    ？）我是自己改造玩的」、「（你持有之火藥來源為何？）
    我是把鞭炮拆掉將裡面的火藥收集起來做為改造子彈的火藥
    」、「（當時警方查獲重2.5 公克之火藥是作何用途？）我
    自己用來改造子彈的」等語（見偵查卷第6頁正面、第7頁正
    面、第12頁正面），及於89年4 月17日檢察官訊問時陳述：
    「（手槍及子彈均是你自己改造？）是，被查獲前幾天做的
    ，是在新竹市的汽車旅館但我忘了哪一家，我在竹市都住汽
    車旅館」等語（見偵查卷第81頁反面），惟嗣於偵查中迄本
    院審理時，則始終堅決否認有何製造子彈之犯行，辯稱：扣
    案改造子彈5 顆及火藥乙盒都是「小西」在賣我槍枝管制編
    號0000000000號該支玩具手槍時一起給我的云云，本院審諸
    被告於警詢、偵訊時雖曾為前揭自白，然其究以何方式、工
    具加以改造扣案子彈，此部分供詞均付之闕如，所述顯屬空
    泛，且就上開改造過程、關乎被告製造子彈犯罪構成要件成
    立與否之重要情節，亦未見本案偵查檢察官有何積極之偵查
    作為，是被告前後供述固有不一，惟其尚嫌粗略之自白是否
    與事實相符，已有可疑。又依扣案之工具觀察，除電鑽、電
    動鑽頭等物，業經被告坦認為其製造可發射子彈具有殺傷力
    之改造手槍所用，其餘扣得之瞬間膠、鉗子、銼刀、火焰筆
    、瓦斯瓶、螺絲起子、夾子、榔頭、潤滑油、鋼管等物，均
    屬一般尋常之家用五金，用途甚廣，被告亦供稱該等物品都
    是其工作上組裝、維修電動玩具機臺之工具等語（見本院訴
    緝字第21號卷第66至71頁），核無悖於常情事理或明顯違反
    經驗法則之處，故前開日常生活簡易機械操作需用之器具尚
    無足逕行推論係被告作為改造子彈使用。另扣案所謂「改造
    半成品子彈」15顆，僅為一般玩具子彈彈殼，須在彈殼內填
    入火藥，擊發時才會發出「碰」的聲響等情，業經證人即幻
    象二千商行負責人之妻詹淑芬於偵查中證述綦詳（見偵查卷
    第121 頁反面），再徵之被告前揭警詢、偵訊時供稱其持有
    之火藥係拆卸鞭炮收集所得，用來作為改造子彈之火藥等語
    ，充其量僅在說明扣案火藥之可能用途，而非明晰表達其製
    造子彈詳情，是被告縱使持有扣案玩具子彈彈殼、火藥等物
    品，亦難憑此即率認其有何製造具殺傷力子彈之犯行。從而
    ，扣案改造子彈5 顆雖如上述經鑑定結果，認具殺傷力，然
    此部分僅有被告曾於警詢、偵訊時所為之單純自白，又遍查
    全卷並無其他諸如直接適用之改造工具或證人供述等適當之
    證據足以擔保被告先前自白之真實性，是在無其他補強證據
    與自白相互利用，使此部分犯罪事實可資憑佐，而使本院「
    確信」被告有製造具有殺傷力子彈犯罪之心證情況下，自不
    得遽為不利於被告之認定。
(三)、綜上，本件依調查所得之證據尚不能證明被告有製造具有殺
    傷力之子彈犯行，亦查無其他積極證據足資證明被告有製造
    具有殺傷力之子彈犯行，揆諸前揭說明，此部分之犯罪尚屬
    不能證明，公訴意旨認被告涉犯槍砲彈藥刀械管制條例第12
    條第1 項未經許可製造具有殺傷力之子彈罪嫌，容有誤會，
    原應為無罪之諭知，惟起訴意旨認此部分與前揭經論罪科刑
    部分有高度行為吸收低度行為之實質上一罪關係，爰不另為
    無罪之諭知，末此指明。
六、據上論斷，應依刑事訴訟法第299條第1項前段，修正前槍砲
    彈藥刀械管制條例第11條第1 項、槍砲彈藥刀械管制條例第
    12條第4項、第13條第4項，刑法第11條前段、第2條第1項前
    段、但書、第337條、第212條、第55條、第42條第3 項前段
    、修正前刑法第55條後段、第51條第5款、第7款、第38條第
    1項第1款、第2款，廢止前罰金罰鍰提高標準條例第1條前段
    ，判決如主文。
本案經檢察官黃惠欣到庭執行職務。
中    華    民    國    99    年    10    月    22    日
            刑事第三庭  審判長法  官  魏瑞紅
                              法  官  周美玲
                              法  官  林惠君
以上正本證明與原本無異。
如不服本判決，應於收受本判決後10日內向本院提出上訴書狀。
上訴書狀應敘述具體理由，未敘述上訴理由者，應於上訴期間屆
滿後20日內補提理由書狀於本院（均須按他造當事人之人數附繕
本，並請勿 「逕送上級法院」）。
中    華    民    國    99    年    10    月    22    日
                              書記官  蔣淑君
附錄本案論罪科刑法條全文：
刑法第337條
意圖為自己或第三人不法之所有，而侵占遺失物、漂流物或其他
離本人所持有之物者，處5 百元以下罰金。
刑法第212條
偽造、變造護照、旅券、免許證、特許證及關於品行、能力服務
或其他相類之證書、介紹書，足以生損害於公眾或他人者，處 1
年以下有期徒刑、拘役或3 百元以下罰金。
修正前槍砲彈藥刀械管制條例第11條第1項
未經許可，製造、販賣或運輸第四條第一項第一款所稱其他可發
射金屬或子彈具有殺傷力之各式槍砲者，處5 年以上有期徒刑，
併科新臺幣1 千萬元以下罰金。
槍砲彈藥刀械管制條例第12條第4項：
未經許可，持有、寄藏或意圖販賣而陳列子彈者，處5 年以下有
期徒刑，併科新臺幣3 百萬元以下罰金。
槍砲彈藥刀械管制條例第13條第4項：
未經許可，持有、寄藏或意圖販賣而陳列第一項所列零件者，處
6月以上5年以下有期徒刑，併科新臺幣3百萬元以下罰金。

司法院資訊處製作；財團法人民間司法改革基金會備份。
